---
title: "Phenotype Analysis of Brazilian Drought Trials"
author: 
  - Costa, W. G.^[Weverton Gomes da Costa, Pós-Doutorando, Embrapa Mandioca e Fruticultura, wevertonufv@gmail.com]
date: "`r Sys.Date()`"
site: workflowr::wflow_site
url: https://wevertongomescosta.github.io/Genomic-Selection-for-Drought-Tolerance-Using-Genome-Wide-SNPs-in-Casava
output: workflowr::wflow_html
editor_options:
  chunk_output_type: console
github-repo: wevertongomescosta/Genomic-Selection-for-Drought-Tolerance-Using-Genome-Wide-SNPs-in-Casava
---

```{r setup, include=FALSE} 
knitr::opts_chunk$set(
	echo = TRUE,
	warning = FALSE)
memory.limit(70000)
```

## Data and libraries

Load Libraries

```{r  message=FALSE}
library(kableExtra)
library(tidyverse)
require(ComplexHeatmap)
library(data.table)
library(readxl)
library(metan)
library(DataExplorer)
library(doParallel)
theme_set(theme_bw())
```

### Data import and manipulation

Vamos importar o conjunto de dados fenotípicos, excluindo as variaveis sem informações e as variaveis Local (redundante com Ano) e Tratamento (só uma observação).

```{r}
pheno <- read_excel("data/Phenotyping.xlsx",
                    na = "NA") %>%
  select_if( ~ !all(is.na(.))) %>%  # Deleting traits without information 
  select(-c("Local", "Tratamento"))
```

Vamos realizar alguma manipulações para ajustar nosso banco de dados e para facilitar a visualização da análise exploratória.

Primeiro, vamos converter as variaveis que são caracter em fatores. Depois vamos converter as variaveis que são referentes as notas para inteiro e logo em seguida em fatores. Após isso, vamos criar a variável ANo.Bloco para o aninhamento no modelo para obtenção dos BLUPs.

```{r}
pheno <- pheno %>%
  mutate_if(is.character, as.factor) %>%
  mutate_at(c("RF", "Ácaro", "Vigor", "Branching_Level"), as.integer) %>%
  mutate_if(is.integer, as.factor) %>%
  mutate_at(
    c(
      "Ano",
      "Bloco",
      "Porte",
      "Incidence_Mites",
      "Stand_Final",
      "Staygreen",
      "Flowering"
    ),
    as.factor
  ) %>% # Convert Ano and Bloco, and traits in factors
  mutate(Ano.Bloco = factor(interaction(Ano, Bloco)))   # Convert Ano.Bloco interaction in factors
```

## Exploratory Data Analysis

Análise introdutória de todo conjunto de dados

```{r}
introduce(pheno) %>% 
  kbl(escape = F, align = 'c') %>%
  kable_classic(
    "hover",
    full_width = F,
    position = "center",
    fixed_thead = T
  )
```

Não temos nenhuma coluna que tenha todas observações ausentes, mas temos muitos valores ausentes em todo conjunto de dados. Algumas manipulações deverão ser realizadas para melhorar a qualidade dos dados.

### Analise de Ano

Vamos produzir um heatmap para verificar a quantidade de clone em cada ano. Vou criar outro conjunto de dados com a contagem de Ano e Clone. Depois vou criar os objetos correspondentes à matriz de clones e de anos. Por fim, criei a matriz que representa a presença e ausencia do clone no ano.

```{r}
pheno2 <- pheno %>%
  count(Ano, Clone)

genmat <- model.matrix(~ -1 + Clone, data = pheno2)
envmat <- model.matrix(~ -1 + Ano, data = pheno2)
genenvmat <- t(envmat) %*% genmat
genenvmat_ch <- ifelse(genenvmat == 1, "Present", "Abscent")

Heatmap(
  genenvmat_ch,
  col = c("white", "tomato"),
  show_column_names = F,
  heatmap_legend_param = list(title = ""),
  column_title = "Genotypes",
  row_title = "Environments"
)
```

Pelo heatmap, fica claro que o ano 2016 possui muitas poucas observações. Então, devemos eliminá-lo.

```{r}
pheno <- pheno %>% 
  filter(Ano != 2016) %>% 
  droplevels()
```

Apenas para conferência, vamos visualizar novamente o heatmap de clones por ano.

```{r}
pheno2<- pheno %>% 
  count(Ano, Clone)
  
genmat = model.matrix( ~ -1 + Clone, data = pheno2)
envmat = model.matrix( ~ -1 + Ano, data = pheno2)
genenvmat = t(envmat) %*% genmat
genenvmat_ch = ifelse(genenvmat == 1, "Present", "Abscent")

Heatmap(
  genenvmat_ch,
  col = c("white", "tomato"),
  show_column_names = F,
  heatmap_legend_param = list(title = ""),
  column_title = "Genotypes",
  row_title = "Environments"
)
```

Aqui, é possível obervar que nosso conjunto de dados possui clones que foram avaliados em apenas um ano. Vamos visualizar isso, para verificarmos quantos clones foram avaliados de acordo com o número de anos.

```{r}
pheno2 %>%
  count(Clone) %>%
  count(n) %>%
  kbl(
    escape = F,
    align = 'c',
    col.names = c("N of Environments", "Number of genotypes")
  ) %>%
  kable_classic(
    "hover",
    full_width = F,
    position = "center",
    fixed_thead = T
  )
```

Apenas 5 clones foram avaliados em todos os anos, isso possivelmente diminuirá nossa acurácia do modelos.

Além disso, observe que os anos diferem quanto ao número de clones avaliados:

```{r}
pheno2 %>%
  group_by(Ano) %>%
  summarise(length(Clone)) %>%
  kbl(
    escape = F,
    align = 'c',
    col.names = c("Environments", "Number of genotypes")) %>%
  kable_classic(
    "hover",
    full_width = F,
    position = "center",
    fixed_thead = T
  )
```

Outro fator que diminui a acurácia, e por isso adotar modelos mistos na análise é o mais indicado para a obtenção dos BLUPS. 

Podemos verificar quantos clones temos em comum entre os anos:

```{r}
genenvmat %*% t(genenvmat) %>% 
  kbl(escape = F, align = 'c') %>%
  kable_classic(
    "hover",
    full_width = F,
    position = "center",
    fixed_thead = T
  )
```

O ano 2020 apresenta menor número de clones em comum, no entanto, vamos mantê-lo para realizar as análises.

### Análise das variáveis

Agora, iremos analisar a frequência para cada característica discreta.

```{r, message=FALSE}
plot_bar(pheno)
```

A Incidencia de ácaros e Florescimento possuem poucas informações para alguns níveis e muitos NA's, também vamos excluir essas variáveis. 

```{r, message=FALSE}
pheno <- pheno  %>% 
  select(-c(Incidence_Mites, Flowering))

plot_bar(pheno)
```

Vamos observar apenas os valores ausentes agora, para verificar as proporções.

```{r}
plot_missing(pheno)
```

Temos uma proporção alta de valor ausente para Vigor, Leaf_Lenght, Canopy_Width e Canopy_Lenght, também vou excluir-lás.

```{r}
pheno <- pheno %>% 
  select(-c(Vigor, Leaf_Lenght, Canopy_Width, Canopy_Lenght))
```

Vamos verificar a distribuição das características por ano agora.

```{r, message=FALSE}
plot_bar(pheno, by = "Ano")
```

Para Porte, Branching_Level e Staygreen temos muitos valores ausentes para o ano de 2017, possivelmente não houve avaliação nesse ano para essas características. Para obter os BLUPs, teremos que remover esse Ano do banco de dados.

Agora vamos observar os histogramas das varaiveis quantitativas:

```{r}
plot_histogram(pheno)
```

Vimos aqui que as variáveis quantitativas apresentam correlações entre si, principalmente entre PROD.AMD com PTR e AMD com MS

Vamos avaliar as estatisticas descritivas da combinação entre clone e ano para as variaveis.

```{r}
ge_details(pheno, Ano, Clone, resp = everything()) %>% kbl(escape = F, align = 'c') %>%
  kable_classic(
    "hover",
    full_width = F,
    position = "center",
    fixed_thead = T
  )
```

O genótipo BGM-0044 apresentou valores nulos para a maioria das características, como foi avaliado apenas no ano de 2018, é melhor excluí-lo.

```{r}
pheno<- pheno %>% 
  filter(Clone != "BGM-0044")%>% 
  droplevels()
```

Aparentemente não temos mais um genótipo que possa prejudicar nossa análise. Agora devemos avaliar as estatisticas descritivas apenas de clone para as variaveis.

```{r}
desc_stat(pheno, by = Ano) %>%
  kbl(escape = F, align = 'c') %>%
  kable_classic(
    "hover",
    full_width = F,
    position = "center",
    fixed_thead = T
  )
```

Novamente, algumas variáveis não foram computadas para o ano de 2017 então temos que eliminar esse ano na hora de realizar a análise para essas variaveis. 

O que chama atenção nessa tabela são os cv altos para algumas característica, especialmente: HI, Nº de Hastes, NR.P, PPA, PROD.AMD e PTR.

Isso pode se dá devido a presença de outliers, vamos fazer uma inspeção em todo conjunto de dados para avaliar se há outliers:

```{r}
inspect(pheno %>%
          select(-c(Clone)), verbose = FALSE) %>% kbl(escape = F, align = 'c') %>%
  kable_classic(
    "hover",
    full_width = F,
    position = "center",
    fixed_thead = T
  )
```

Confirmando o que foi descrito antes, a maioria das variáveis com alto cv apresenta muitos outliers e por isso iremos excluir elas no loop para obtenção dos blups. 

#### Geral Inspection 

Agora vamos realizar apenas uma inspeção geral dos dados para finalizar as manipulações. 

```{r}
corr_plot(pheno, col.by = Ano)
```

Amido com MS e PROD.AMD com PTR apresentam alta correlação. 

Além disso a maioria das variáveis aparentemente apresentação distribuição normal dos dados fenotípicos. Dessa forma, vamos prosseguir para a obtenção dos blups.

## Genotype-environment analysis by mixed-effect models

Primeiro, vou criar uma função para obter os blups e alguns parâmetros do nosso modelo.

```{r}
BLUPS_par <- function(model, trait) {
  BLUP <- ranef(model, condVar = TRUE)$Clone
  PEV <-
    c(attr(BLUP, "postVar")) # PEV is a vector of error variances associated with each individual BLUP... # it tells you about how confident you should be in the estimate of an individual CLONE's BLUP value.
  Clone.var <-
    c(VarCorr(model)$Clone) # Extract the variance component for CLONE
  ResidVar <-
    (attr(VarCorr(model), "sc")) ^ 2 # Extract the residual variance component
  Ano <-
    c(VarCorr(model)$Ano) # Extract the variance component for Ano.Bloco
  Ano.Bloco <-
    c(VarCorr(model)$Ano.Bloco) # Extract the variance component for Ano.Bloco
  # You will need a line like the one above for every random effect (not for fixed effects)
  out <-
    BLUP / (1 - (PEV / Clone.var)) # This is the actual de-regress part (the BLUP for CLONE is divided by (1 - PEV/CLONE.var))
  r2 <-
    1 - (PEV / Clone.var) # Reliability: a confidence value for a BLUP (0 to 1 scale)
  H2 = Clone.var / (Clone.var + Ano.Bloco + ResidVar) # An estimate of the broad-sense heritability, must change this formula when you change the model analysis
  wt = (1 - H2) / ((0.1 + (1 - r2) / r2) * H2) # Weights for each de-regressed BLUP
  # There is a paper the determined this crazy formula, Garrick et al. 2009. I wouldn't pay much attn. to it.
  # These weights will be used in the second-step (e.g. cross-validation) to account for what we've done in this step
  # The weights will be fit as error variances associated with each residual value
  VarComps <- as.data.frame(VarCorr(model))
  
  return(
    list(
      Trait = trait,
      drgBLUP = out,
      BLUP = BLUP,
      weights = wt,
      varcomps = VarComps,
      H2 = H2,
      Reliability = r2,
      model = model
    )
  )
}

save(BLUPS_par, file = "output/BLUPS_par.Rdata")
```


### The BLUP model

Aqui temos que lembrar que possuímos outliers para algumas características e também que devemos excluir o ano 2017 para algumas. 

Vou criar um loop onde informo quais características onde  esse ano deverá ser excluído e também utilizar a função de remover outliers.

As características que devemos excluir o ano 2017 são Porte, Branching_Level, Staygreen, AMD, MS, Nº Hastes e PROD.AMD. 

```{r}
excluir_2017 <- c("Porte", "Branching_Level", "Staygreen", "AMD", "MS", "Nº Hastes" , "PROD.AMD")
```

Usaremos esse vetor dentro do loop para exclusão do ano 2017 para essas variáveis.

Vamos converter todas as variáveis para numéricas agora.

```{r}
traits <- colnames(pheno)[4:21]
pheno<- pheno %>% 
  mutate_at(traits, as.numeric)
```

Agora vamos realizar a análise de modelos mistos para obter os blups.

```{r}
load("output/BLUPS_par.Rdata")

registerDoParallel(cores = 6) # Specify the number of cores (my lab computer has 8; I will use 6 of them)

resultMM <- foreach(a = traits, i = icount(), .inorder = TRUE) %dopar% {
  require(lme4)
  require(dplyr)
  library(purrr)
  
  # Loop para exclusão do ano 2017 de acordo com o vetor com os nomes da variáveis descritos anteriormente.
  if (a %in% excluir_2017) {
    data <- pheno %>%
      filter(Ano != 2017) %>%
      droplevels()
  } else{
    data <- pheno
  }
  
  # Exclusão dos primeiros outliers encontrados
  outliers <- boxplot(data[i+3], plot = FALSE)$out
  
  if(!is_empty(outliers)){
  data <- filter(data,data[i+3] != outliers)
  }
  
  model <- lmer(data = data,
                formula = get(traits[i]) ~ (1 |Clone) + Ano + (1|Ano.Bloco)) # Clone and Ano.Bloco are random and Ano is fixed
  
  
  result <- BLUPS_par(model, traits[i])
}

save(resultMM, file = "output/resultMM.Rdata")
```

### BLUPS for `Clone`

Como usei "foreach" para executar cada análise do estágio 1 em paralelo, cada característica está em um elemento separado de uma lista
Precisamos processar o objeto resultMM em um data.frame ou matriz para análise posterior.

```{r}
load("output/resultMM.Rdata")

BLUPS <-
  data.frame(Clone = unique(pheno$Clone), stringsAsFactors = F)

H2 <- data.frame(H2 = "H2",
                 stringsAsFactors = F)

varcomp <-
  data.frame(
    grp = c("Clone", "Ano", "Ano.Bloco", "Residual"),
    stringsAsFactors = F
  )
# Aqui vamos obter os BLUPS para cada clone

for (i in 1:length(resultMM)) {
  data <-
    data.frame(Clone = rownames(resultMM[[i]]$BLUP),
               stringsAsFactors = F)
  
  data[, resultMM[[i]]$Trait] <- resultMM[[i]]$BLUP
  
  BLUPS <- merge(BLUPS, data, by = "Clone", all.x = T)
  
  H2[, resultMM[[i]]$Trait] <- resultMM[[i]]$H2
  
  colnames(resultMM[[i]]$varcomps) <-
    c(
      "grp",
      "var1",
      "var2",
      paste("vcov", resultMM[[i]]$Trait, sep = "."),
      paste("sdcor", resultMM[[i]]$Trait, sep = ".")
    )
  
  varcomp <- varcomp %>%
    right_join(resultMM[[i]]$varcomps)
}

rownames(BLUPS) <- BLUPS$Clone
```

Salvando os resultados dos BLUPs e dos parâmetros

```{r}
saveRDS(BLUPS, file = "output/BLUPS.RDS")

write.csv(BLUPS,
          "output/BLUPS.csv",
          row.names = F,
          quote = F)

write.csv(H2,
          "output/herdabilidade.csv",
          row.names = F,
          quote = F)
```

### Ploting BLUPS for all traits

Primeiros, vou somar a média das variáveis com os BLUPS para melhor interpretação.

```{r}
BLUPS<-readRDS("output/BLUPS.RDS")
media_pheno <- as.data.frame(pheno %>%
                               summarise_if(is.numeric, mean, na.rm = TRUE))

write.table(media_pheno, "output/media_pheno.csv")

phen<-
  data.frame(Clone = unique(pheno$Clone), stringsAsFactors = F)

for (i in traits) {
  phen[i] <- BLUPS[i] + media_pheno[, i]
}
```

Vamos plotar os boxplot das variaveis.

```{r}
phen %>%
  pivot_longer(2:19, names_to = "Variable", values_to = "Values") %>%
  ggplot() +
  geom_boxplot(aes(y = Values, fill = Variable), show.legend = FALSE) +
  facet_wrap(. ~ Variable, ncol = 6, scales = "free") +
  expand_limits(y = 0) +
  theme_bw()
```

Aqui vamos avaliar apenas a distribuição dos BLUPs sem a média.

```{r}
BLUPS %>%
  pivot_longer(2:19, names_to = "Variable", values_to = "Values") %>%
  ggplot() +
  geom_density(aes(x = Values), show.legend = FALSE) +
  facet_wrap(. ~ Variable, ncol = 6, scales = "free") +
  expand_limits(y = 0) +
  theme_bw()
```

Aparentemente a maioria dos BLUPs para as variáveis seguem distribuição normal e pode ser aplicada a GWS pelos métodos convencionais.
